【裁判字號】    88,訴,376
【裁判日期】    891009
【裁判案由】    竊佔
【裁判全文】
臺灣彰化地方法院刑事判決                          八十八年度訴字第三七六號
    公  訴  人  臺灣彰化地方法院檢察署檢察官
    被      告  甲○○
    選任辯護人  陳修義律師
右列被告因竊盜案件，經檢察官提起公訴 (八十八年度偵字第四二八六號)，本院判
決如左：
    主  文
甲○○意圖為自己不法之利益，而竊佔他人之不動產，處拘役肆拾伍日。
    事  實
一、甲○○自民國八十間起，在彰化縣員林鎮○○○段第四五五之一號其妻黃蔡招所
    有之土地上建築一棟四層樓房之建物，明知毗鄰之內有水利溝渠之土地係他人之
    不動產，並非其所有之土地，詎意圖為自己不法之利益，越界建築至鄰接之未登
    錄國有地（部份為水利溝渠），而竊佔如附圖所示B部分之土地面積計Ο‧ΟΟ
    三九公頃舖設水泥地及建築房屋。
二、案經臺灣彰化地方法院檢察署檢察官自動檢舉偵查起訴。
    理  由
一、訊據被告甲○○矢口否認涉有竊佔罪嫌，辯稱：伊係經由蕭吉成之居間介紹，於
    民國七十二年六月間以其妻黃蔡招名義向黃維意等人購置坐落彰化縣員林鎮○○
    ○段第四五五之一號土地，當時指界北以山溝為界，伊不知所建之四層樓房竊佔
    國有土地，主觀上並無不法意圖云云。惟查被告所築上開建物確係佔用到如附圖
    所示B部分之國有土地，佔用面積達Ο‧ΟΟ三九公頃，業據臺灣彰化地方法院
    檢察署檢察官督同員林地政事務所測量人員至現場履勘屬實，並制有勘驗筆錄、
    現場照片五幀及複丈成果圖一紙附卷可稽，並經證人董世杰供證在卷，復經本院
    至現場履勘無誤，且觀之現場被告所建建物前方靠北側部分及其所舖設水泥地下
    即係水利溝渠（詳見臺灣彰化地方法院檢察署八十八年他字第四七號卷內第十七
    頁照片），自外觀即顯然可知係水利地甚明，並經證人蕭吉成到庭證稱上開河川
    地（指水溝地）不在當初土地買賣範圍內明確，而被告之妻黃蔡招所有坐落彰化
    縣員林鎮○○○段第四五五之一號土地並不包含上開水利溝渠地，再被告不申請
    建照而佔地建屋，豈有建屋（房子靠北側部分）於水利溝渠上，猶不知其所建建
    物之位置已明顯佔用他人所有之土地上之理？況被告於八十九年六月三十日本院
    審理時亦自承伊知道土地四周界限，足見被告建屋之初主觀上即有為自己不法利
    益之意圖，其所辯顯不足採信，罪證明確，被告犯行已堪認定，證人黃維意經傳
    未到，爰不再傳訊。
二、核被告所為，係犯刑法第三百二十條第二項之竊佔罪。爰酌被告犯罪之動機、目
    的、手段、所生之危害及犯罪後之態度等一切情狀，量處如主文所示之刑，
據上論斷，應依刑事訴訟法第二百九十九條第一項前段、刑法第三百二十條第二項、
，罰金罰鍰提高標準條例第一條前段，判決如主文。
本案經檢察官郭景東到庭執行職務。
中    華    民    國    八十九    年      十      月        九          日
                                臺灣彰化地方法院刑事第一庭
                                                  法      官  施  坤  樹
右正本證明與原本無異。
如不服本判決，應於判決送達後十日內向本院提出上訴狀（須附繕本）。
告訴人或被害人對於判決如有不服具備理由請求檢察官上訴者，其上訴期間之計算係
以檢察官收受判決正本之日期為準。
                                                  法院書記官  鄭  智  文
中    華    民    國    八十九    年      十      月       十五         日
刑法第三百二十條
意圖為自己或第三人不法之所有，而竊取他人之動產者，為竊盜罪，處五年以下有期
徒刑、拘役或五百元以下罰金。
意圖為自己或第三人不法利益，而竊佔他人之不動產者，依前項之規定處斷。
前二項之未遂犯罰之。


司法院資訊處製作；財團法人民間司法改革基金會備份。
